臺灣臺南地方法院民事判決　九十三年度勞訴字第四號
　　原　　　告　乙○○
　　　　　　　　丙○○
　　　　　　　　甲○○
　　　　　　　　戊○○
　　訴訟代理人　郭家祺律師
　　被　　　告　崇澤開發有限公司
　　法定代理人　丁○○
右當事人間請求給付工資事件，經本院於九十三年六月二日言詞辯論終結，判決如左
：
    主      文
被告應給付原告乙○○新台幣貳拾萬仟貳佰伍拾肆元、原告丙○○新台幣壹拾壹
萬伍仟佰貳拾伍元、原告甲○○壹拾萬玖仟貳佰肆拾柒元、原告戊○○新台幣貳
拾萬玖仟壹佰零玖元，及均自民國九十三年五月十六日起至清償日止，按年利率百
分之五計算之利息。
訴訟費用由被告負擔。
本判決於原告乙○○以新台幣柒萬捌仟元、原告丙○○以新台幣萬玖仟元、原告甲○○以新台幣肆萬柒仟元及原告戊○○以新台幣捌萬元各為被告供擔保後，得假執行
。
    事實及理由
壹、本件被告經合法通知，未於言詞辯論期日到場，核無民事訴訟法第三百八十六條
    所列各款情形，爰依原告之聲請，由其一造辯論而為判決。
貳、原告起訴主張：
一、原告為被告公司所僱用之員工，但被告公司自民國九十二年三月起給付工資就不
    正常，不是拖延，就是只支付部分，甚至未支付，至九十二年九月一日被告公司
    關廠歇業為止，被告積欠原告乙○○工資新台幣（下同）十六萬一千五百三十四
    元，積欠原告丙○○工資八萬四千五百四十五元，積欠原告甲○○工資七萬零一
    百九十五元，積欠原告戊○○工資十萬六千二百八十四元。
（一）、被告積欠原告乙○○工資十六萬一千五百三十四元：九十二年三月份薪資除
        各項扣款外尚應給付五萬三千八百八十三元，實際只付一萬六千一百六十五
        元；四月份薪資除各項扣款外應付五萬三千八百三十三元，全部未給付；七
        月份薪資除各項扣款外應給付五萬三千八百八十三元，實際只付一萬元；八
        月份薪資應給付五萬五千元，實際只付二萬八千九百元。對乙○○薪資之支
        付，被告公司是用匯款匯入原告乙○○在萬泰商業銀行之帳戶（戶名：乙○○，帳號：000000000000）。九十二年四月份未領到薪水，也
        未領到薪資明細，後來公司歇業，原告乙○○才發現被告公司薪資支付明細
        表上將原告四月份薪水片面降為四萬元，然而並未經原告同意，且被告在五
        月份又悄悄將薪水調回原來的五萬五千元，因此四月份薪水仍應以五萬五千
        元計算。八月份薪水，被告公司未給薪資明細表，故八月份薪水比照七月份
        薪水計算（丙○○、甲○○、戊○○亦同）。
（二）、被告積欠原告丙○○工資八萬四千五百四十五元：九十二年三月份薪資除各
        項扣款外應給付二萬五千零八十五元，實際只付二萬二千五百二十六元；四
        月份薪資除各項扣款外應給付二萬五千八百六十八元，全部未給付；七月份
        薪資除各項扣款外應給付三萬二千一百一十八元，實際只支付一萬元；八月
        份薪資應給付三萬四千元，全部未給付。對丙○○薪資之給付，被告公司是
        以現金發給之方式為之。
（三）、被告積欠原告甲○○工資七萬零一百九十五元：九十二年三月份薪資除各項
        扣款外應給付二萬五千七百九十七元，實際只付一萬七千七百三十九元；四
        月份薪資除各項扣款外應給付三萬三千零五十八元，全部未給付；七月份薪
        資除各項扣款外應給付二萬二千零七十九元，實際只付一萬元；八月份薪資
        應給付二萬七千元，實際只付一萬元。對甲○○薪資之支付，被告公司是用
        匯款匯入原告甲○○在萬泰商業銀行之帳戶（戶名甲○○，帳號00000
        0000000）。
（四）、被告積欠戊○○工資十萬六千二百八十四元：九十二年三月份薪資除各項扣
        款外應給付三萬零五百三十二元，實際只支付一萬九千一百六十元；四月份
        薪資除各項扣款外應給付四萬八千二百零七元，全部未支付；七月份薪資除
        各項扣款外應給付三萬五千六百六十二元，實際只支付一萬元；八月份薪資
        應給付四萬二千五百八十元，實際只支付二萬一千五百四十三元。對戊○○
        薪資之支付，被告公司是用匯款匯入原告戊○○在萬泰商業銀行之帳戶（戶
        名戊○○，帳號00000000000）。
二、又，被告公司在九十二年八月三十一日召開員工薪資協調會時，突然告知在場員
    工將自九月一日起全體解僱，待日後個別通知再重新簽約聘僱云云，後來公司負
    責人不知去向，台南縣政府實地勘查結果，事實認定被告公司已經關廠歇業，其
    歇業基準日為九十二年九月一日，有台南縣政府府勞關字第０九二０一九五八五
    六號函乙件可證。按雇主歇業者，得預告勞工終止勞動契約，但應給予預告期間
    或預告期間之工資及按其工作年資給予資遣費，勞動基準法第十一條、第十六條
    、第十七條均有明文。又所謂「平均工資」，是謂計算事由發生之當日前六個月
    內所得工資總額除以該期間之總日數所得之金額，勞動基準法第二條第四款亦有
    明文。
（一）、原告乙○○之資遣費和預告期間工資：
    1.乙○○平均工資為每日一千七百九十三元，每月五萬三千七百九十元。
  　2.乙○○自九十年九月四日進入被告公司工作，有勞工保險被保險人投保紀錄表
　　　可查，算至九十二年九月一日關廠歇業被告終止勞動關係為止，年資為十一個
      月又二十六天，依勞動基準法第十七條規定，資遣費為一個月平均工資即五萬
      三千七百九十元。
　　3.因被告未先預告即終止勞動契約，依勞動基準法第十六條第三項應給付預告期
　　　間之工資，依乙○○之年資，預告期間為十天，故預告期間工資為一萬七千九
　　　百三十元。
　　4.故被告應給付乙○○資遣費及預告期間工資為七萬一千七百二十元。
（二）、原告丙○○之資遣費和預告期間工資：
　　1.丙○○平均工資為每日一千零二十六元，每月三萬零七百八十元。
　　2.丙○○自九十二年一月十四日進入被告公司工作，有勞工保險被保險人投保紀
　　　錄表可查，算至九十二年九月一日關廠歇業終止勞動關係為止，年資為七月又
      十七天，依勞動基準法第十七條規定，應給予十二分之八個月平均工資做為資
      遣費，即二萬零五百二十元。
　　3.因被告未先預告即終止勞動契約，依勞動基準法第十六條第三項應給付預告期
　　　間之工資，依丙○○之年資，預告期間為十天，故預告期間工資為一萬零二百
　　　六十元。
　　4.故被告應給付丙○○資遣費及預告期間工資為三萬零七百八十元。
（三）、原告甲○○之資遣費和預告期間工資：
　　1.甲○○平均工資為每日八百九十一元，每月二萬六千七百三十元。
　　2.甲○○自九十年十月二十四日進入被告公司工作，有勞工保險被保險人投保資
　　　料表可查，算至九十二年九月一日被告關廠歇業終止勞動關係為止，年資為一
      年十月又七天，依勞動基準法第十七條規定，應給予一又十二分之十一個月平
      均工資做為資遣費，即五萬一千二百三十二元。
　　3.因被告未先預告即終止勞動契約，依勞動基準法第十六條第三項應給付預告期
　　　間之工資，依甲○○之年資，預告期間為二十天，故預告期間工資為一萬七千
　　　八百二十元。
　　4.故被告應給付甲○○資遣費及預告期間工資為六萬九千零五十二元。
（四）、原告戊○○之資遣費和預告期間工資：
　　1.戊○○平均工資為每日一千二百六十五元，每月三萬七千九百五十元。
　　2.戊○○自八十九年十一月十八日進入被告公司工作，有勞工保險被保險人投保
　　　紀錄表可查，算至九十二年九月一日被告公司關廠歇業終止勞動關係為止，年
      資為二年九月又十三天，依勞動基準法第十七條規定，應給予二又十二分之十
      個月平均工資為資遣費，即十萬零七千五百二十五元。
　　3.因被告未先預告即終止勞動契約，依勞動基準法第十六條第三項應給付預告期
　　　間之工資，依戊○○之年資，預告期間為二十天，故預告期間工資為二萬五千
　　　三百元。
　　4.故被告應給付戊○○資遣費及預告期間工資為十三萬二千八百二十五一元。
三、並聲明：除供擔保金額外，求為判決如主文所示。
參、被告方面：
    被告未於言詞辯論期日到場，亦未提出書狀作何聲明或陳述。
肆、原告主張其等為被告公司之員工，被告先前即已積欠原告乙○○、丙○○、甲○○、戊○○四人薪資，數額分別為十六萬一千五百三十四元、八萬四千五百四十
    五元、七萬零一百九十五元及十萬六千二百八十四元（其中九十二年八月份薪資
    均以九十二年七月份薪資計算）；被告公司未給原告九十二年八月份之薪資明細
    表；原告乙○○、丙○○、甲○○、戊○○分別自九十一年九月四日、九十二年
    一月十四日、九十年十月二十四日、八十九年十一月十八日至被告公司任職；原
    告乙○○九十二年三月至七月之薪資均為五萬五千元，原告丙○○九十二年三月
    至七月之薪資分別為二萬七千元、二萬七千元、三萬四千元、三萬四千四百四十
    六元、三萬四千元，原告甲○○九十二年三月至七月之薪資分別為二萬七千七百
    六十七元、三萬五千二百七十八元、二萬八千一百六十九元、二萬七千三百六十
    元、二萬七千元，原告戊○○九十二年三月至七月之薪資分別為三萬八千二百十
    四元、五萬零一百六十一元、四萬零五百七十一元、三萬六千四百九十九元、四
    萬二千五百八十六元，及被告公司於九十二年八月三十一日召開員工薪資協調會
    時，突然告知在場員工將自九十二年九月一日起全體解僱，待日後個別通知再重
    新簽約聘僱，後來公司負責人不知去向，台南縣政府實地勘查結果，事實認定被
    告公司已經關廠歇業，其歇業基準日為九十二年九月一日之事實，業據原告提出
    崇澤開發有限公司薪資支付明細表、乙○○、丙○○、甲○○、戊○○薪資明細
    表、乙○○、戊○○萬泰商業銀行存摺、台南縣政府府勞關字第０九二０一九五
    八五六號函、乙○○、丙○○、甲○○、戊○○勞工保險被保險人投保紀錄表各
    一份為證，被告則未於言詞辯論期日到場爭執，亦未提出書狀以供本院參酌，自
    堪信原告上開主張為真實。
伍、兩造既有僱傭關係，而被告又未給付原告九十二年八月份之薪資明細表，則原告
    主張九十二年八月份之薪資比照九十二年七月份之薪資，並請求被告給付未付之
    薪資，自屬有據。是原告依據兩造間僱傭之法律關係，請求被告給付原告乙○○
    十六萬一千五百三十四元、丙○○八萬四千五百四十五元、甲○○七萬零一百九
    十五元、戊○○十萬六千二百八十四元之薪資，自有理由，應予准許。
陸、按雇主因歇業時，得預告勞工終止勞動契約；至於預告期間，於勞工繼續工作三
    個月以上一年未滿者，於十日前預告之，繼續工作一年以上三年未滿者，於二十
    日前預告之，繼續工作三年以上者，於三十日前預告之。雇主未依前開規定期間
    預告而終止契約者，應給付預告期間之工資。勞動基準法第十一條及第十六條分
    別定有明文。本件被告公司因虧損，已於九十二年九月一日終止兩造間勞動契約
    ，依前揭規定，被告終止勞動契約前，依法應先向原告預告，然被告竟未予預告
    ，遽爾終止勞動契約，原告依據上開規定，自得請求被告給付預告期間之工資。
    又原告乙○○、丙○○、甲○○、戊○○分別自九十一年九月四日、九十二年一
    月十四日、九十年十月二十四日、八十九年十一月十八日至被告公司任職，至九
    十二年九月一日被告公司歇業止，年資分為別為十一個月又二十七天、七月又十
    八天、一年十月又八天、二年九月又十三天，依上開規定，被告公司對原告乙○○、丙○○、甲○○、戊○○之預告期間分別為十天、十天、二十天、二十天。
    所謂「平均工資」係謂計算事由發生之當日前六個月內所得工資總額除以該期間
    之總日數所得之金額。勞動基準法第二條第四款前段定有明文。查被告於九十二
    年九月一日終止契約，則計算原告平均工資之期間為九十二年三月一日起至九十
    二年八月三十一日止。又原告乙○○九十二年三月至七月之薪資均為五萬五千元
    ，原告丙○○九十二年三月至七月之薪資分別為二萬七千元、二萬七千元、三萬
    四千元、三萬四千四百四十六元、三萬四千元，原告甲○○九十二年三月至七月
    之薪資分別為二萬七千七百六十七元、三萬五千二百七十八元、二萬八千一百六
    十九元、二萬七千三百六十元、二萬七千元，原告戊○○九十二年三月至七月之
    薪資分別為三萬八千二百十四元、五萬零一百六十一元、四萬零五百七十一元、
    三萬六千四百九十九元、四萬二千五百八十六元，已如前述，則原告乙○○、丙○○、甲○○、戊○○之每月平均工資分別為五萬三千七百九十元〔（55000＋5
    5000＋55000＋55000＋55000＋55000=330000）÷184（31＋30＋31＋30＋31＋31
    ）＝1793元，元以下捨去，1793×30＝53790〕、三萬零七百八十元〔（26457＋
    26840＋33820＋34146＋33540＋34000=188803，原告主張每月薪資以應給付薪資
    扣掉其他扣款計算）÷184）＝1026元，元以下捨去，1026×30＝30780〕、二萬
    六千七百三十元〔（27767＋35278＋25862＋23819＋24399＋27000=164125，原
    告主張每月薪資以應給付薪資扣掉其他扣款計算）÷184）＝891元，元以下捨去
    ，891×30＝26730〕、三萬七千九百五十元〔（32486＋50161＋39660＋30546＋
    37336＋42586=232805，原告主張每月薪資以應給付薪資扣掉其他扣款計算）÷
    184）＝1265元，元以下捨去，1265×30＝37950〕。依上開說明，原告乙○○、
    丙○○、甲○○、戊○○得請求之預告期間工資分別一萬七千九百三十元（1793
    ×10）、一萬零二百六十元（1026×10）、一萬七千八百二十元（891×20）、
    二萬五千三百元（1265×20）。
柒、次按雇主依前條終止勞動契約者，應依左列規定發給勞工資遣費：（一）在同一
    雇主之事業單位繼續工作，每滿一年發給相當於一個月平均工資之資遣費。（二
    ）依前款計算之剩餘月數，或工作未滿一年者，以比例計給之。未滿一個月者以
    一個月計算。勞動基準法第十七條定有明文。本件被告因公司歇業而終止與原告
    間之勞動契約，已如前述，依上開規定被告自應給付原告資遣費。原告乙○○、
    丙○○、甲○○、戊○○於被告公司之年資分為別為十一個月又二十七天、七月
    又十八天、一年十月又八天、二年九月又十三天，依法得向被告請求之資遣費分
    別為一、十二分之八、一又十二分之十一、二又十二分之十個月之平均工資，而
    原告乙○○、丙○○、甲○○、戊○○之每月平均工資，分別為五萬三千七百九
    十元、三萬零七百八十元、二萬六千七百三十元、三萬七千九百五十元，則原告
    乙○○、丙○○、甲○○、戊○○得向被告請求給付之資遣費分別為五萬三千七
    百九十元、二萬零五百二十元、五萬一千二百三十二元及十萬零七千五百二十五
    元。
捌、綜上所述，原告四人均為被告公司員工，於遭被告解雇前，被告業已積欠原告乙○○、丙○○、甲○○、戊○○薪資依序為十六萬一千五百三十四元、八萬四千
    五百四十五元、七萬零一百九十五元及十萬六千二百八十四元，且被告嗣後未經
    預告逕行將原告四人解雇，依法應給付原告乙○○、丙○○、甲○○、戊○○預
    告期間之工資及資遣費分別為七萬一千七百二十元、三萬零七百八十元、六萬九
    千零五十二元及十三萬二千八百二十五元，則原告本於僱傭契約之法律關係及勞
    動基準法之規定，請求被告給付原告乙○○、丙○○、甲○○、戊○○四人積欠
    薪資、預告期間之工資及資遣費合計依序為二十三萬三千二百五十四元、十一萬
    五千三百二十五元、十三萬九千二百四十七元及二十三萬九千一百零九元，及均
    自起訴狀繕本送達被告翌日即九十三年五月十六日起，至清償日止，按年利率百
    分之五計算之利息，為有理由，應予准許。
玖、原告均陳明願供擔保，聲請宣告假執行，經核並無不合，爰依原告請求之金額分
    別酌定相當擔保金額准許之。
拾、訴訟費用負擔之依據：民事訴訟法第七十八條。
中　　　華　　　民　　　國　　九十三　　年　　　六　　　月　　  四    　日
                                臺灣臺南地方法院民事第二庭
~B法　　　官　蘇正賢
右為正本係照原本作成
如對本判決上訴，須於判決送達後廿日內向本院提出上訴狀
中　　　華　　　民　　　國　　九十三　　年　　　六　　　月　　  四    　日
~B法院書記官　曾盈靜
